【裁判字號】    97,上訴,589
【裁判日期】    970522
【裁判案由】    毒品危害防制條例
【裁判全文】
臺灣高等法院臺中分院刑事判決         97年度上訴字第589號
上  訴  人
即  被  告  乙○○
選任辯護人  陳建勛律師
上  訴  人
即  被  告  丙○○
                    （
            甲○○
上列2人共同
指定辯護人  本院公設辯護人  庚○○
上  訴  人
即  被  告  戊○○  女  32歲.
                    身分證統一.
                    住臺中縣大.
選任辯護人  廖志祥律師
上列上訴人即被告等因毒品危害防制條例案件，不服臺灣臺中地
方法院96年度重訴字第2953號，中華民國97年1月22日第一審判
決（起訴案號：臺灣臺中地方法院檢察署96年度偵字第11930、1
6684號），提起上訴，本院判決如下：
    主  文
上訴駁回。
    犯罪事實
一、乙○○與戊○○係夫妻，均明知海洛因屬毒品危害防制條例
    第2條第2項第1款所列之第一級毒品，並為懲治走私條例所
    列之管制物品，非經許可，不得運輸入境，竟與彭成廣（業
    經原審法院判處無期徒刑，現上訴由本院另案審理中）及姓
    名、年籍不詳，綽號「老芋仔」、「雨水」之成年男子，基
    於共同運輸第一級毒品海洛因及私運管制物品進口之犯意聯
    絡，由乙○○先於民國96年5月4日14時許，前至彭成廣位在
    臺中縣大甲鎮○○路之家中，與彭成廣、「老芋仔」商訂運
    輸海洛因毒品入境之計畫，約定由乙○○、戊○○從中國大
    陸每夾帶1顆海洛因毒品入境，即可獲得由彭成廣所支付之
    新臺幣（下同）1萬5千元之酬勞。完成謀議後，乙○○遂先
    預訂其與戊○○前往中國大陸之機票，再由彭成廣支付該筆
    費用，並負責安排乙○○及戊○○前往中國大陸後之行程。
    嗣乙○○與戊○○即於同年月7日搭機抵達大陸深圳後，由
    綽號「雨水」之人在大陸地區接洽並安排食宿。而後，綽號
    「雨水」之人於同年月9日，先將如附表編號一、二所示之
    海洛因毒品先以塑膠袋、保鮮膜及保險套包裝成丸狀，再交
    由乙○○、戊○○二人分別藏置於肛門或陰道內，隨即於同
    年月9日晚上，共同自大陸搭機至香港，並轉搭中華航空公
    司第CI-618號班機攜帶毒品返台。2人於同年月10日0時30分
    許，在桃園縣大園鄉之桃園國際機場入境時，為雲林縣警察
    局虎尾分局警員查獲，並扣得由乙○○體內排出如附表編號
    一所示之第一級毒品海洛因3丸（分別毛重38.1公克、38公
    克、38公克，合計淨重112.93公克），及由戊○○體內取出
    如附表編號二所示之海洛因毒品7丸（分別毛重56.7公克、3
    8公克、38公克、37.9公克、38公克、38公克、19.1公克，
    總淨重266.31公克）。
二、甲○○前曾犯竊盜案件，經本院判處有期徒刑6月確定，並
    於94年8月30日易科罰金執行完畢。甲○○、丙○○均明知
    海洛因屬毒品危害防制條例第2條第2項第1款所列之第一級
    毒品，並為懲治走私條例所列之管制物品，非經許可，不得
    運輸入境，竟與彭成廣及姓名、年籍不詳綽號「老芋仔」、
    「無毛」之成年男子，基於共同運輸第一級毒品海洛因及私
    運管制物品進口之犯意聯絡，由甲○○偕同丙○○於96年6
    月29日前之數日，前往彭成廣位在臺中縣大甲鎮○○里○○
    路住處，商討運輸毒品入境事宜，共同商訂每運輸1顆海洛
    因毒品入境，即可分別獲得1萬5千元之代價，並約定運輸毒
    品入境後，即以電話聯絡，將毒品交付給彭成廣。完成謀議
    後，丙○○及甲○○遂於同日搭乘長榮班機出境，嗣抵達大
    陸深圳後，即由綽號「無毛」之人，在大陸地區接洽並安排
    食宿。而後，綽號「無毛」之人則先將如附表編號二、三所
    示之海洛因毒品先以塑膠袋、保鮮膜及保險套包裝成丸狀，
    再交由甲○○、丙○○二人塞入肛門並置於直腸內，隨即於
    同年7月4日晚上，共同自大陸搭機至香港，再轉搭長榮航空
    公司第BR-872號班機攜帶毒品返臺入境。嗣丙○○、甲○○
    於同年7月5日凌晨1時許，在桃園縣大園鄉之桃園國際機場
    入境時，為雲林縣警察局虎尾分局、內政部警政署刑事警察
    局偵二隊、內政部警政署航空警察局警員查獲，並扣得由丙○○體內排出如附表編號三所示之第一級毒品海洛因5丸（
    合計毛重189.45公克，合計淨重187.64公克），由甲○○體
    內取出如附表編號四所示之海洛因5丸（合計毛重189.44公
    克，合計淨重187公克），及甲○○所持有供聯絡運輸毒品
    用之門號0000000000號行動電話（含SIM卡）1具。
三、案經臺灣彰化、臺中地方法院檢察署檢察官指揮雲林縣警察
    局虎尾分局、內政部警政署刑事警察局偵二隊、內政部警政
    署航空警察局查獲，並由雲林縣警察局虎尾分局報請臺灣臺
    中地方法院檢察署檢察官偵查起訴。
    理  由
一、上開犯罪事實業據上訴人即被告乙○○、戊○○、丙○○、
    甲○○分別於警訊、偵查、原審及本院審理時自白不諱，並
    有扣案毒品可資佐證。按毒品危害防制條例之運輸毒品罪，
    其運輸之動機、目的是否意在為己或為他人，並非所問（最
    高法院92年度台上字第5399號判決意旨可資參照）。被告4
    四人分別夾帶淨重高達112.93公克、266.31公克、187.64公
    克、187公克之海洛因自大陸返臺，而非零星或短途持送，
    顯見被告4人對運輸毒品已有具體之認識或意願。而被告等
    人所運輸經扣案之毒品經送鑑驗後，均含第一級第六項毒品
    海洛因成分，分別有法務部調查局調科壹字第09623051490
    號、00000000000號、00000000000號、00000000000鑑定通
    知書各1份在卷可按（見96年度偵字第11930號卷第30頁、第
    36頁及96年度偵字第16684號卷第38頁、37頁）。此外，復
    有被告4人入出境資料（見96年度偵字第11930號卷第99頁、
    第98頁及96年度偵字第16684號卷第7頁）、雲林縣警察局虎
    尾分局扣押筆錄、扣押物品目錄表、照片數張（見雲林縣警
    察局虎尾分局虎警刑字第096000518號刑案偵查卷第11、12
    頁，雲林縣警察局虎尾分局雲警虎偵字第0961000708號刑案
    偵查卷第17至27頁）附卷，及上開海洛因扣案可資佐證。足
    證被告4人自白與事實相符。本件事證明確，被告4人之犯行
    ，均堪予認定。
二、核被告4人所為，均係犯毒品危害防制條例第4條第1項、懲
    治走私條例第2條第1項之運輸第一級毒品、私運管制物品進
    口等罪。被告乙○○、戊○○與彭成廣及綽號「老芋仔」、
    「雨水」之人；被告丙○○、甲○○與彭成廣及綽號「老芋
    仔」、「無毛」之人，分別有犯意聯絡，被告等並實施行為
    分擔，均應論以共同正犯。又被告4人以一運輸行為同時觸
    犯上開二罪名，為想像競合犯，應依刑法第55條之規定，從
    較重之運輸第一級毒品罪處斷。被告甲○○前因竊盜案件，
    經本院判處有期徒刑6月確定，並於94年8月30日易科罰金執
    行完畢，有臺灣高等法院被告前案紀錄表乙份在卷可參，其
    受有期徒刑之執行完畢，五年以內故意再犯有期徒刑以上之
    罪，應依刑法第47條第1項規定論以累犯，除因本件法定刑
    為死刑或無期徒刑部分，依法均不得加重外，應就其餘本刑
    加重其刑。再者，被告4人為賺取家用，冒生命危險運輸毒
    品入境，其惡性與犯罪情節較諸走私進口之「大盤」、「中
    盤」毒販有重大差異，倘對被告4人運輸第一級毒品科以法
    定本刑死刑、無期徒刑，誠為情輕法重，猶嫌過苛，衡量其
    犯罪情狀，認倘對被告4人所為運輸第一級毒品海洛之犯行
    科以法定最輕刑之無期徒刑，在客觀上足以引起一般人同情
    ，宜依刑法第59條規定酌量減輕其刑。被告乙○○、戊○○
    之辯護人雖為被告2人辯稱其2人於警詢中供出幕後主嫌彭成
    廣，應有毒品危害防制條例第17條減刑之適用云云。然按犯
    毒品危害防制條例第4條第1項至第4項之罪，供出毒品來源
    ，因而破獲者，得減輕其刑，固為同條例第17條所明文規定
    。但查被告乙○○、戊○○未被警方查獲前，雲林縣警察局
    虎尾分局即已經由電話監聽所得掌控主嫌彭成廣、綽號「老
    芋仔」等販毒及運輸毒品入境之事證，只因當時彭成廣未查
    緝到案，基於保密需要，警方未加以提供彭成廣資料供被告
    乙○○、戊○○指認，而被告乙○○、戊○○之指認僅係加
    強認定彭成廣犯罪事實之佐證等情，有該分局96年11月6日
    雲警虎字第0960014156號函復在卷可參，並經承辯員警丁○○於本院到庭結證明確。是被告乙○○、戊○○二人雖於警
    詢中供陳所夾帶之毒品，係經與彭成廣商討細節及對價後，
    由其二人出境以身體夾帶入境，惟彭成廣於被告等供述前，
    既經警方掌控，且為被告等運輸毒品之共犯身分。參之最高
    法院95年度台上字第489號判決意旨（要旨為：毒品危害防
    制條例第17條規定，犯同條例第4條第1項至第4項、第5條第
    1項至第4項前段、第6條第1項至第4項、第7條第1項至第4項
    、第8條第1項至第4項、第10條或第11條第1項、第2項之罪
    ，供出毒品來源，因而破獲者，得減輕其刑。其立法用意，
    旨在鼓勵被告供出其所製造、運輸、販賣或持有之毒品來源
    ，俾追究出該毒品之前手，以澈底清除毒品氾濫。故所謂「
    供出毒品來源」係指具體供出上游之毒品來源，以防止毒品
    之蔓延而言。如僅供出共犯，而未供出上游之毒品來源，即
    不得依前開法條減輕其刑），即與上開毒品危害防制條例第
    17條減刑規定未合，辯護人所為上開辯護，尚有誤會，附此
    敘明。
三、原審法院因認被告等4人均罪證明確，而適用毒品危害防制
    條例第4條第1項、第18條第1項前段、第19條第1項，刑法第
    11條、第47條第1項、第59條規定，審酌被告乙○○、戊○○犯罪之動機係因債台高築，無力清償；被告丙○○、甲○○則係因缺錢，而冒生命危險夾帶毒品入境，本件運輸相當
    數量之高純度毒品及對我國所生可能危害甚為嚴重，犯後均
    坦承犯行，被告乙○○、戊○○並進而供出共犯「朱老爺」
    即被告甲○○，使警方順利查獲被告甲○○、丙○○本件犯
    行，態度良好等一切情狀，分別量處被告乙○○有期徒刑17
    年，被告戊○○有期徒刑16年，被告甲○○有期徒刑20年，
    丙○○有期徒刑17年，以資懲儆。並以扣案如附表編號一、
    二、三、四所示之海洛因均為查獲之毒品，應依毒品危害防
    制條例第18條第1項前段規定諭知沒收銷燬之。又扣案被告
    甲○○所有之VKMo blle行動電話機1具（含0000000000號行
    動電話SIM卡1張），係供其運輸毒品聯絡所用之物，業經被
    告甲○○供陳在卷，應依毒品危害防制條例第19條第1之規
    定沒收之。另包裝附表編號一、二、三、四所示海洛因之塑
    膠帶、保鮮膜、保險套等外包裝，業經鑑定機關於鑑定時拆
    解而丟棄，爰不予宣告沒收。其餘扣案被告甲○○所有之00
    00000000號、0000000000號行動電話（含SIM卡）雖為被告
    甲○○所有，但非為違禁物，亦非供本件運輸第一級毒品之
    用，亦不予宣告沒收。核其認事用法，均無違誤，量刑亦屬
    適當（依刑法第65條第2項規定：無期徒刑減輕者，為二十
    年以下十五年以上有期徒刑，本件原審法院對被告乙○○、
    戊○○量刑，相對於上開減輕規定，已屬從輕），應予維持
    。被告等上訴意旨徒以原審法院量刑過重，而各執以指摘原
    判決不當，並無理由，均應予駁回。
據上論斷，應依刑事訴訟法第368，判決如主文。
本案經檢察官己○○到庭執行職務。
中    華    民    國    97    年    5     月    22    日
            刑事第六庭  審判長法  官  李  文  雄
                              法  官  張  恩  賜
                              法  官  邱  顯  祥
上列正本證明與原本無異。
如不服本判決應於收受送達後十日內向本院提出上訴書狀，其未
敘述上訴之理由者並得於提起上訴後十日內向本院補提理由書（
均須按他造當事人之人數附繕本）。
                                書記官  陳 桂 芬
中    華    民    國    97    年    5    月     22   日
附表：查扣第一級毒品海洛因明細表：
一、海洛因3包，合計淨重112.93公克（空包裝總重5.23公克）
    ，純度百分之80.66，純質淨重91.09公克。
二、海洛因7包，合計淨重266.31公克（空包裝總重10.41公克）
    ，純度百分之80.66，純質淨重214.819公克。
三、海洛因5包，合計淨重187公克（空包裝總重2.02公克），純
    度百分之83.54，純質淨重156.22公克。
四、海洛因5包，合計淨重187點64公克（空包裝總重1.75公克）
    ，純度百分之81.07，純質淨重152.12公克。


司法院資訊處製作；財團法人民間司法改革基金會備份。
